臺灣高雄地方法院刑事簡易判決         100年度簡字第6291號
聲  請  人  臺灣高雄地方法院檢察署檢察官
被      告  張家誠
            黃凱苹
            楊慶煒
            盧雯君
            歐怡伶
            蔡函殷
上列被告等因妨害自由等案件，經檢察官聲請以簡易判決處刑（
100年度偵字第1830號），本院判決如下：
    主  文
楊慶煒、歐怡伶、蔡函殷共同犯剝奪他人行動自由罪，各處拘役
肆拾日，如易科罰金，以新臺幣壹仟元折算壹日。
張家誠、黃凱苹共同犯剝奪他人行動自由罪，各處拘役伍拾日，
如易科罰金，以新臺幣壹仟元折算壹日。
盧雯君共同犯剝奪他人行動自由罪，累犯，處拘役伍拾日，如易
科罰金，以新臺幣壹仟元折算壹日。
    事實及理由
一、本件犯罪事實及證據，除犯罪事實一第1 行應補充被告盧雯
    君之前科為「盧雯君前因詐欺案件，經法院判處有期徒刑1
    月又15日確定，甫於97年2 月19日易科罰金執行完畢。」，
    第7 行至第8  行「（前因詐欺案件，經法院判處有期徒刑1
    月又15日確定，甫於97年1 月30日易科罰金執行完畢）」應
    刪除，倒數第2 行至倒數第1 行補充為「扣得犯罪工具掃把
    1 支（本件所涉傷害罪部分，業經撤回告訴，另為不受理判
    決）」外，餘均引用檢察官聲請簡易判決處刑書（如附件）
    。
二、被告張家誠、被告黃凱苹、被告楊慶煒、被告盧雯君、被告
    歐怡伶及被告蔡函殷共同以強拉告訴人戚雨峰進本件案發之
    紅茶店內、拉下店面鐵門等非法方法，使告訴人不能離去而
    剝奪告訴人之行動自由，核渠等所為，均係犯刑法第302 條
    第1 項剝奪他人行動自由罪。復被告6 人間就上開剝奪他人
    行動自由犯罪之實施，有犯意聯絡及行為分擔，均為共同正
    犯。又被告盧雯君有上述之前科，其於有期徒刑執行完畢後
    ，5 年後再犯本件有期徒刑以上之罪，為累犯，應依刑法第
    47條第1 項規定，加重其刑。爰審酌被告6 人僅因細故即率
    爾以強暴之方式剝奪告訴人行動自由，造成告訴人極大之身
    體及心理創傷，所為非是，復考量本件犯行係由被告張家誠
    、被告黃凱苹擔任主導之人，被告楊慶煒、被告盧雯君、被
    告歐怡伶及被告蔡函殷則居於次要地位，再斟酌被告黃凱苹
    、被告楊慶煒、被告歐怡伶及被告蔡函殷並無刑事前科，有
    各該被告之臺灣高等法院被告前案紀錄表1 份附卷可稽，兼
    衡以被告6 人已與告訴人達成和解，並已賠償告訴人之損害
    ，有撤回告訴聲請狀、和解書各1 紙在卷可佐，及渠等之智
    識程度、經濟狀況等一切情狀，分別量處如主文所示之刑，
    並均諭知易科罰金之折算標準，以資懲儆。另扣案之掃把1
    支，雖為被告張家誠所有，然非被告6 人犯本件剝奪他人行
    動自由罪所用之物，爰不予宣告沒收，併此指明。
三、至告訴人陳稱被告6 人已與其達成和解，請給予緩刑之判決
    乙節，惟參以本件犯罪情節，被告6 人皆係年近30歲，具有
    相當生活經驗、智識程度之成年人，竟僅因告訴人與其女友
    陳美吟間之感情糾紛，即以強烈之手段侵害告訴人之身體、
    自由法益，惡性非輕，況告訴人為一有肢體障礙之人，健康
    狀態較一般人更為脆弱，詎被告6 人仍在告訴人已受傷之情
    況下，拘束告訴人之行動自由長達1 小時餘，益徵被告6 人
    罔顧告訴人之生命、身體安全。是以，本院認縱告訴人之生
    理及心理上損害得以金錢加以賠償、彌補，被告6 人所為對
    社會秩序及法制度所造成之嚴重破壞，尚無從因雙方和解而
    修復，爰不予被告6 人緩刑之宣告，附此敘明。
四、依刑事訴訟法第449 條第1 項前段、第3 項、第454 條第2
    項，刑法第28條、第302 條第1 項、第47條第1 項、第41條
    第1 項前段，刑法施行法第1 條之1 第1 項、第2 項前段，
    逕以簡易判決處刑如主文。
五、如不服本件判決，得自收受送達之日起10日內，向本院提起
    上訴狀，上訴於本院管轄之第二審地方法院合議庭。
中    華    民    國  100     年    12    月    9     日
                   高雄簡易庭   法  官  黃右萱
以上正本證明與原本無異。
如不服本判決，應於判決送達之日起10日內向本院提出上訴書狀
。
中    華    民    國  100     年    12    月    9     日
                                書記官  馮欽鳳
附錄本判決論罪之法條：
中華民國刑法第302條第1項
私行拘禁或以其他非法方法，剝奪人之行動自由者，處5 年以下
有期徒刑、拘役或3 百元以下罰金。
附件：
臺灣高雄地方法院檢察署檢察官聲請簡易判決處刑書
                                     100年度偵字第1830號
    被      告  張家誠  男  26歲（民國○○年○○月○日生）
                        住高雄市○○區○○里○○○路85號
                        國民身分證統一編號：Ｚ000000000號
                黃凱苹  女  27歲（民國○○年○月○○日生）
                        住高雄市○○區○○里○○街1號
                        國民身分證統一編號：Ｚ000000000號
                楊慶煒  男  26歲（民國○○年○○月○○日生）
                        住高雄市○○區○○路二段309巷5號
                        國民身分證統一編號：Ｚ000000000號
                盧雯君  女  28歲（民國○○年○○月○日生）
                        住高雄市○○區○○里○○街47巷9
                          號
                        國民身分證統一編號：Ｚ000000000號
                歐怡伶  女  27歲（民國○○年○○月○○日生）
                        住高雄市○○區○○里○鄰○○街36
                          之6號
                        國民身分證統一編號：Ｚ000000000號
               蔡函殷  女  26歲（民國○○年○月○○日生）
                        住高雄縣鳳山市○○里○○○街139
                          之3號
                        國民身分證統一編號：Ｚ000000000號
上列被告等因妨害自由等案件，業經偵查終結，認為宜聲請以簡
易判決處刑，茲將犯罪事實及證據並所犯法條分敘如下：
        犯罪事實
一、張家誠及其女友黃凱苹係戚雨峰女友陳美吟之朋友；楊慶煒
    、盧雯君、歐怡伶、蔡函殷則係張家誠及黃凱苹之朋友。緣
    民國99年9月27日間，黃凱苹因得知戚雨峰同時與陳美吟及
    其友人林姿君交往而在電話中與戚雨峰發生口角糾紛，遂相
    約至張家誠所經營位於高雄市○○區○○街57號之「貴擱難
    喝紅茶店」當面談判，張家誠及黃凱苹則另以電話邀約楊慶
    煒、盧雯君（前因詐欺案件，經法院判處有期徒刑1月15日
    確定，於97年1月30日易科罰金執行完畢）及蔡函殷等人前
    來助陣。嗣於99年9月28日凌晨3時40分許，戚雨峰依約抵達
    後，與黃凱苹一言不合而於店門口發生爭執，張家誠及黃凱
    苹明知戚雨峰係受有左手中度肢障，需以吊袋支撐而無力反
    抗，竟仍與隨後趕到之楊慶煒、盧雯君、歐怡伶、蔡函殷等
    人共同基於妨害自由及傷害人身體之犯意聯絡，先由黃凱苹
    在店門口出手毆打戚雨峰身體及頭部，而為避免引人注目，
    張家誠及黃凱苹再出手強行將戚雨峰拉入店內，而以此非法
    之方法，剝奪戚雨峰之行動自由，張家誠並持搖控器將店面
    鐵門拉下，以阻止戚雨峰離去，嗣張家誠、黃凱苹再夥同隨
    後趕至之楊慶煒、盧雯君、歐怡伶、蔡函殷等人則以手、腳
    ，毆打或踹踢戚雨峰之身體，期間楊慶煒並曾喝令戚雨峰跪
    下，張家誠及盧雯君再分持掃把及塑膠椅歐打戚雨峰之身體
    ，致戚雨峰因而倒地且昏迷不醒，並受有顏面撕裂傷，顏面
    、右手前臂、右側胸壁瘀傷及左側第二肋骨骨折之傷害，張
    家誠等人見狀，方於同日5時許，將戚雨峰送往高雄市立民
    生醫院急救。而戚雨峰於抵達醫院後，即委由醫院護士報警
    處理，而為警在上開貴擱難喝紅茶店內，扣得犯罪工具掃把
    1支。
二、案經戚雨峰訴由高雄市政府警察局移送偵辦。
        證據並所犯法條
一、證據清單：
 ┌──┬──────────┬───────────────────┐
 │編號│證據名稱            │待證事實                              │
 ├──┼──────────┼───────────────────┤
 │ 一 │被告張家誠於警詢及偵│1.被告張家誠坦承確有徒手及持掃把毆打告│
 │    │查中之供述          │  訴人戚雨峰，且被告黃凱苹、楊慶煒亦有│
 │    │                    │  出手毆打告訴人戚雨峰之事實，惟矢口否│
 │    │                    │  認有何妨害自由之犯行，辯稱：戚雨峰是│
 │    │                    │  自己走進去，而且店鐵門沒有關云云。  │
 │    │                    │2.被告張家誠坦承保管店門搖控器之事實。│
 ├──┼──────────┼───────────────────┤
 │ 二 │被告黃凱苹於警詢及偵│1.被告黃凱苹坦承曾與被告張家誠、楊慶煒│
 │    │查中之供述          │  、蔡函殷、盧雯君出手毆打告訴人戚雨峰│
 │    │                    │  之事實，惟矢口否認有何妨害自由之犯行│
 │    │                    │  ，辯稱：沒有不讓戚雨峰離去，當時是戚│
 │    │                    │  雨峰與陳美吟講電話道歉而沒有離去云云│
 │    │                    │  。                                  │
 ├──┼──────────┼───────────────────┤
 │ 三 │被告楊慶煒於警詢及偵│1.被告楊慶煒坦承係應被告張家誠之通知而│
 │    │查中之供述          │  前往現場之事實。                    │
 │    │                    │2.被告楊慶煒坦承曾出手毆打告訴人戚雨峰│
 │    │                    │  ，且被告張家誠及黃凱苹亦有出手毆打告│
 │    │                    │  訴人之事實。                        │
 │    │                    │3.被告楊慶煒供稱店面鐵門係由被告張家誠│
 │    │                    │  以遙控器遙控開關之事實。            │
 ├──┼──────────┼───────────────────┤
 │ 四 │被告盧雯君於警詢及偵│1.被告盧雯君坦承係應被告黃凱苹之邀集前│
 │    │查中之供述          │  往現場之事實。                      │
 │    │                    │2.被告盧雯君坦承曾出手並持塑膠椅毆打告│
 │    │                    │  訴人戚雨峰，且被告張家誠、黃凱苹亦出│
 │    │                    │  手或持掃把毆打告訴人戚雨峰之事實。  │
 │    │                    │3.被告盧雯君坦承被告張家誠以遙控器將店│
 │    │                    │  面鐵門關下，且為將告訴人戚雨峰送醫，│
 │    │                    │  始以遙控器將鐵門打開之事實。        │
 ├──┼──────────┼───────────────────┤
 │ 五 │被告歐怡伶於警詢及偵│1.被告歐怡伶坦承係應被告盧雯君之邀集前│
 │    │查中之供述          │  往現場，且當時被告張家誠、黃凱苹、楊│
 │    │                    │  慶煒、蔡函殷、盧雯君均在現場之事實。│
 │    │                    │2.證明張家誠、黃凱苹、楊慶煒及盧雯君曾│
 │    │                    │  出手毆打告訴人戚雨峰，惟矢口否認有出│
 │    │                    │  手毆打告訴人戚雨峰之事實。然告訴人戚│
 │    │                    │  雨峰於警詢中，對於被告歐怡伶係出手毆│
 │    │                    │  打其頭部，且以照片指認無誤，則被告歐│
 │    │                    │  怡伶上開所辯，顯不足採。            │
 │    │                    │3.證明店面鐵門於被告等人毆打告訴人戚雨│
 │    │                    │  峰時，係關閉的，而於其要離開時，才由│
 │    │                    │  被告張家誠以遙控器將鐵門打開之事實。│
 ├──┼──────────┼───────────────────┤
 │ 六 │被告蔡函殷於警詢及偵│1.被告蔡函殷坦承被告張家誠、黃凱苹、楊│
 │    │查中之供述          │  慶煒、盧雯君均在現場，且被告張家誠、│
 │    │                    │  黃凱苹均曾出手毆打告訴人戚雨峰等情，│
 │    │                    │  惟矢口否認有出手毆打告訴人戚雨峰之事│
 │    │                    │  實。                                │
 │    │                    │2.證明現場店面鐵門係關閉之事實。      │
 ├──┼──────────┼───────────────────┤
 │ 七 │告訴人戚雨峰人指訴  │全部犯罪事實。                        │
 ├──┼──────────┼───────────────────┤
 │ 八 │證人即同案被告張立衡│1.證明係應被告楊慶煒之邀請而前往現場之│
 │    │於警詢及偵查中之證述│  事實。                              │
 │    │                    │2.證明被告張家誠、黃凱苹、楊慶煒、盧雯│
 │    │                    │  君、歐怡伶、蔡函殷均有出手毆打告訴人│
 │    │                    │  戚雨峰之事實。                      │
 │    │                    │3.證明告訴人戚雨峰倒地昏迷後，由張家誠│
 │    │                    │  或黃凱苹撥打電話欲請救護車將告訴人戚│
 │    │                    │  雨峰送醫，最後則是搭乘計程車將告訴人│
 │    │                    │  戚雨峰送醫之事實。                  │
 ├──┼──────────┼───────────────────┤
 │ 九 │證人即同案被告朱銘鎮│1.證明被告張家誠、黃凱苹、楊慶煒、歐怡│
 │    │於警詢及偵查中之證述│  伶、盧雯君及蔡函殷曾出手毆打告訴人戚│
 │    │                    │  雨峰之事實。                        │
 │    │                    │2.證明告訴人戚雨峰倒地昏迷後，由黃凱苹│
 │    │                    │  撥打電話找計程車將告訴人戚雨峰送醫之│
 │    │                    │  事實。                              │
 ├──┼──────────┼───────────────────┤
 │ 十 │證人陳美吟之證述    │證明曾接聽由被告張家誠撥打之電話，且於│
 │    │                    │電話中聽到其男友戚雨峰遭人毆打，並要求│
 │    │                    │道歉，且曾要求對方不要再毆打戚雨峰，嗣│
 │    │                    │後又接到被告黃凱苹之電話後，趕往民生醫│
 │    │                    │院探視戚雨峰之事實。                  │
 ├──┼──────────┼───────────────────┤
 │十一│證人戚雨薇之證述    │證明其經由陳美吟之通知而趕往高雄市立民│
 │    │                    │生醫院時，被告張家誠、黃凱苹及楊慶煒在│
 │    │                    │醫院外等候之事實。                    │
 ├──┼──────────┼───────────────────┤
 │十二│1.高雄市立民生醫院、│證明告訴人戚雨峰因而受有傷害之事實。  │
 │    │  高雄市立聯合醫院診│                                      │
 │    │  斷證明書各1紙     │                                      │
 │    │2.高雄市立民生醫院病│                                      │
 │    │  歷影本1份         │                                      │
 │    │3.告訴人戚雨峰受傷之│                                      │
 │    │  照片8張           │                                      │
 ├──┼──────────┼───────────────────┤
 │十三│扣押筆錄、扣押物品目│被告張家誠所持用以毆打告訴人戚雨峰之掃│
 │    │錄表                │把。                                  │
 └──┴──────────┴───────────────────┘
二、按被告等人以上開強暴、脅迫之非法方法，致告訴人戚雨峰
    受傷，又將店面鐵門關閉，使告訴人無法自由行動而離去，
    被告等人顯係以此強暴、脅迫之手段妨害告訴人之行動自由
    ，且其程度已達剝奪行動自由之程度，依前揭說明，核被告
    6人所為，均係犯刑法第277條第1項傷害罪嫌、同法第302條
    第1項之剝奪他人行動自由之罪嫌。又被告等6人就上開罪嫌
    ，有犯意聯絡及行為分擔，請論以共同正犯。又被告等6人
    渠所犯上開2罪間，犯意各別，罪名有異，請依刑法第50條
    之規定，予以分論併罰。又扣案之掃把為被告張家誠所有供
    犯罪所用之物，請依法宣告沒收。
三、至告訴暨移送意旨認被告張家誠、黃凱苹取走告訴人戚雨峰
    之現金新臺幣（下同）1000元，而涉有刑法強盜罪嫌。訊據
    被告張家誠及黃凱苹均堅詞否認有何強盜之犯行，被告張家
    誠辯稱：我沒有要戚雨峰賠錢，我是在醫院翻口袋找證件時
    ，有看到錢在口袋內，所以我有跟楊琇媚說錢在戚雨峰口袋
    內，我並沒有聽到黃凱苹說要戚雨峰打壞一個椅子賠200元
    ，打壞一個鍋子賠300元等語；被告黃凱苹辯稱：我沒有說
    打壞一張椅子賠200元，打壞一個鍋子賠300元，也沒有叫戚
    雨峰拿錢出來，戚雨峰也沒有在店裡將皮包交給我等語。本
    件告訴及移送意旨認被告張家誠、黃凱苹涉有上開強盜之犯
    行，無非係以告訴人戚雨峰之指述為其論據。然查，告訴人
    雖指稱被告黃凱苹於其遭毆打時曾說「用椅子打，打壞1張
    賠200元，用鐵桶打，打壞1個賠300元」等情，惟已遭被告
    黃凱苹所否認，而質之告訴人亦無從提出其他證據以供調查
    ，且告訴人遭被告張家誠等人毆打時，現場情況混亂，且告
    訴人遭毆打後倒地並呈現昏迷之情事，是否能清楚辨識被告
    張家誠、黃凱苹確有取走財物，非無疑義。再佐以當時在場
    之人，均未聽聞有此情事，且告訴人雖指稱其原持有1500元
    ，而其中1000元遭被告張家誠及黃凱苹強取等情，然並無確
    實證據證明告訴人口袋中所放置之金額，到底是如其所述之
    1500元，抑或是由其女友陳美吟在其口袋中所找到之500元
    ，則告訴人上開指訴，尚有斟酌之餘。故應認被告張家誠、
    黃凱苹所涉強盜犯罪嫌疑不足；惟此部分行為縱屬成立犯罪
    ，亦因前開已起訴之傷害及妨害自由部分均屬整體強盜行為
    之一部，屬裁判上一罪，爰不另為不起訴處分，併此敘明。
四、依刑事訴訟法第451條第1項聲請逕以簡易判決處刑。
    此    致
臺灣高雄地方法院
中    華    民    國   100    年    10    月    12    日
                              檢  察  官  葉容芳